【裁判字號】    97,易,224
【裁判日期】    970612
【裁判案由】    侵占
【裁判全文】
臺灣苗栗地方法院刑事判決               97年度易字第224號
公  訴  人  臺灣苗栗地方法院檢察署檢察官
被      告  乙○○
選任辯護人  饒斯棋律師
上列被告因侵占案件，經檢察官提起公訴（96年度偵字第1548號
），本院依簡式審判程序，判決如下：
    主  文
乙○○犯侵占罪，處有期徒刑陸月，如易科罰金，以銀元參佰元
即新臺幣玖佰元折算壹日，減為有期徒刑參月，如易科罰金，以
銀元參佰元即新臺幣玖佰元折算壹日。
    犯罪事實及理由
一、犯罪事實：
    除起訴書第2 頁第14行：「詎乙○○竟意圖為自己不法之所
    有」，補充為：「詎乙○○竟於90年11、12月間，意圖為自
    己不法之所有」，餘均引用起訴書犯罪事實欄之記載（如附
    件）。
二、證據名稱：
    除增加被告於本院審理時之自白、臺灣高等法院被告前案紀
    錄表外，餘均引用起訴書證據並所犯法條欄標題一之記載（
    如附件）。
三、論罪科刑：
（一）按行為後法律有變更者，適用行為時之法律。但行為後之
      法律有利於行為人者，適用最有利於行為人之法律，刑法
      第2 條第1 項定有明文（刑法第2 條係規範行為後法律變
      更所生新舊法律比較適用之準據法，是刑法第2 條本身雖
      經修正，但該條文既屬適用法律之準據法，本身尚無比較
      新舊法之問題，應逕適用裁判時之刑法第2 條規定以決定
      適用之刑罰法律）。又比較時應就罪刑有關之共犯、未遂
      犯、想像競合犯、牽連犯、連續犯、結合犯，以及累犯加
      重、自首減輕暨其他法定加減（如身分加減）與加減例等
      一切規定，綜其全部罪刑之結果而為比較（最高法院95年
      第8 次刑事庭會議決議要旨參照）。查被告行為後，刑法
      第33條第5 款有關罰金之最低數額、第41條有關易科罰金
      等規定，業於民國94年2 月2 日修正公布，自95年7 月1
      日起施行，茲就比較情形分述如下：
    1.修正前刑法第41條第1 項前段規定：「犯最重本刑為5 年
      以下有期徒刑以下之刑之罪，而受6 個月以下有期徒刑或
      拘役之宣告，因身體、教育、職業、家庭之關係或其他正
      當事由，執行顯有困難者，得以1 元以上3 元以下折算1
      日，易科罰金。」，且被告行為時之易科罰金折算標準，
      依修正前罰金罰鍰提高標準條例第2 條前段（現已刪除）
      之規定，本係就其原定數額提高為100 倍折算1 日，故被
      告行為時之易科罰金折算標準乃以銀元300 元折算1 日，
      經折算後應以新臺幣900 元折算為1 日。惟修正後刑法第
      41條第1 項前段則改以：「犯最重本刑為5 年以下有期徒
      刑以下之刑之罪，而受6 個月以下有期徒刑或拘役之宣告
      者，得以新臺幣1,000 元、2,000 元或3, 000元折算一日
      ，易科罰金。」，乃就易科罰金之折算標準予以提高。從
      而，比較修正前、後所定之易科罰金折算標準，當以修正
      前之規定較有利於被告。
    2.刑法第33條第5 款有關罰金之最低數額部分，被告所犯刑
      法第276 條第1 項之過失致死罪，有罰金刑之處罰，而刑
      法分則編各罪所定罰金之貨幣單位原為銀元，修正前刑法
      第33條第5款規定：「罰金：（銀元）1 元以上」，而銀
      元與新臺幣間之折算，依現行法規所定貨幣單位折算新臺
      幣條例規定，以銀元1 元折算新臺幣3 元；修正後刑法第
      33條第5 款則規定：「罰金：新臺幣1,000 元以上，以百
      元計算之」；經比較修正前、後之規定，修正後刑法第33
      條第5 款所定罰金之最低數額，較之修正前提高，自以修
      正前刑法第33條第5 款之規定有利於被告。
    3.綜合上述各條文修正前、後之比較，可知修正前、後之規
      定，就修正後之刑法第33條第5 款之罰金刑最低數額、第
      41條易科罰金折算標準之規定，均較修正前不利於被告，
      是修正後之規定整體而論較不利於被告，揆諸前揭最高法
      院決議所揭示之罪刑綜合比較原則，依刑法第2 條第1 項
      前段之規定，自應整體適用行為時即修正前之規定處斷。
（二）核被告所為，係犯刑法第335 條第1 項之侵占罪。至被告
      行為時雖任職於新竹國際商業銀行（嗣後改名為渣打國際
      商業銀行股份有限公司），負責中區放款招攬業務，然銀
      行是否核准放款、及放款後之繳款行為，均非被告之業務
      範圍，故告訴人黃美華委由甲○○交付被告之款項，應非
      被告業務上所持有之物，而無涉刑法第336 條第2 項之業
      務侵占罪（參本院卷第77頁），附此敘明。爰審酌其侵占
      之金額非鉅，然遲至本院進行第4 次準備程序即將終結前
      ，始坦承犯行，雖節省之後不必要之調查資源，並攜帶現
      金到庭，願意賠償告訴人遭侵占之數額加計利息，但因告
      訴代理人要求須就其他相關民事事件一併處理，而終未達
      成和解，並斟酌其犯罪之目的、動機、手段、犯後態度尚
      可等一切情狀，及檢察官之求刑，量處如主文所示之刑，
      且依中華民國九十六年罪犯減刑條例予以減刑，並諭知易
      科罰金之折算標準，以資儆懲。
四、應適用之法條：
（一）刑事訴訟法第273 條之1 第1 項、第299 條第1 項前段、
      第310 條之2 、第454 條第2 項。
（二）刑法第2 條第1 項前段、第335 條第1 項，修正前刑法第
      41條第1 項前段。
（三）罰金罰鍰提高標準條例第1 條前段、修正前罰金罰鍰提高
      標準條例第2 條。
（四）現行法規所定貨幣單位折算新臺幣條例第2 條。
（五）中華民國九十六年罪犯減刑條例第2 條第1 項第3 款、第
      7 條、第9 條。
五、本判決係依刑事訴訟法第310 條之2 、第454 條第2 項製作
    ，依法僅記載當事人欄、主文、犯罪事實、證據名稱以及應
    適用之法條，又論罪科刑部分因有說明之必要，故併予敘明
    。如不服本判決，應於判決送達之日起10日內，向本院提起
    上訴（須附繕本）。
本案經檢察官蕭慶賢到庭執行職務。
中    華    民    國    97    年    6     月    12    日
                  刑事第二庭    法  官    魏宏安
以上正本證明與原本無異。
如不服本判決，應於判決送達後10日內向本院提出上訴狀（應抄
附繕本），其未敘述上訴理由者，應於上訴期間屆滿後20日內補
提理由書狀於本院，上訴於臺灣高等法院臺中分院。告訴人或被
害人如對於本判決不服者，應具備理由請求檢察官上訴，其上訴
期間之計算係以檢察官收受判決正本之日期為準。
                                書記官    廖鳳美
中    華    民    國    97    年    6     月    12    日
附錄本判決論罪科刑法條全文
中華民國刑法第335條
意圖為自己或第三人不法之所有，而侵占自己持有他人之物者，
處 5 年以下有期徒刑、拘役或科或併科 1 千元以下罰金。
前項之未遂犯罰之。


司法院資訊處製作；財團法人民間司法改革基金會備份。
